臺灣臺南地方法院刑事判決
110年度交易字第332號
公  訴  人  臺灣臺南地方檢察署檢察官
被      告  蔡佳玲



上列被告因過失傷害案件，經檢察官提起公訴（110年度偵字第6
789號），本院判決如下：
    主  文
蔡佳玲汽車駕駛人，無駕駛執照駕車因而致過失傷害人，處有期
徒刑伍月，如易科罰金，以新臺幣壹仟元折算壹日。
    事  實
一、蔡佳玲於民國109年7月10日21時52分許，在無考取普通小型
    車駕駛執照之情形下，駕駛車牌號碼000-0000號自用小客車
    沿臺南市仁德區中正路三段由北往南方向行駛，行至該路與
    同區正義路而設有行車管制號誌正常運作之交岔路口（下稱
    本件交岔路口）時，本須注意駕駛汽車應遵守行車管制號誌
    ，遇圓形紅燈表示禁止通行，不得超越停止線或進入路口，
    且依當時情形天候晴、夜間有照明、柏油路面乾燥、無缺陷
    、無障礙物及視距良好等情狀，客觀上並無不能注意之情形
    ，蔡佳玲竟疏於注意中正路三段由北向南進入本件交岔路口
    之行車管制號誌已轉為紅燈，仍未停車而貿然闖越紅燈進入
    本件交岔路口，適有陳盟昌騎乘車牌號碼000-000號重型機
    車沿行車管制號誌係為綠燈之正義路由東向西方向進入本件
    交岔路口欲行左轉，上開二車遂閃避不及發生碰撞，致使陳
    盟昌因人車倒地而受有第九至十胸椎狹窄併胸椎脊髓損傷、
    顱內蜘蛛網膜下出血等傷害。蔡佳玲於肇事後，留在現場，
    向據報到場處理車禍事宜且尚不知肇事者為何人之臺南市政
    府警察局歸仁分局交通分隊警員，主動表示其為肇事車輛之
    駕駛者，並進而接受裁判。
二、案經陳盟昌訴由臺灣臺南地方檢察署檢察官偵查起訴。　　
    理  由
一、本判決下列所引用之各項證據，至言詞辯論終結前均未見檢
    察官及被告蔡佳玲聲明異議之情形，本院審酌各該證據作成
    之客觀環境及條件，均無違法或不當取證或其他顯不可信之
    情形，作為證據使用皆屬適當，依刑事訴訟法第159條之5之
    規定，均有證據能力。
二、訊據被告對於上揭事實均坦承不諱，核與告訴人陳盟昌於司
    法警察調查中及偵訊中之陳述情節相符，並有附表所示之非
    供述證據可稽，事證明確，被告犯行洵堪認定。
三、論罪科刑部分：
  ㈠按汽車駕駛人，無駕駛執照駕車、酒醉駕車、吸食毒品或迷
    幻藥駕車、行駛人行道或行經行人穿越道不依規定讓行人優
    先通行，因而致人受傷或死亡，依法應負刑事責任者，加重
    其刑至2分之1，道路交通管理處罰條例第86條第1項定有明
    文。又刑法總則之加重，係概括性之規定，所有罪名均一體
    適用；刑法分則之加重，係就犯罪類型變更之個別犯罪行為
    予以加重，成為另一獨立之罪名。道路交通管理處罰條例第
    86條第1項關於汽車駕駛人，無駕駛執照駕車、酒醉駕車、
    吸食毒品或迷幻藥駕車、行駛人行道或行經行人穿越道不依
    規定讓行人優先通行，因而致人受傷或死亡，依法應負刑事
    責任者，加重其刑至二分之一，係就刑法第276條之過失致
    人於死罪，同法第284條之過失傷害及致重傷罪之基本犯罪
    類型，對於加害人為汽車駕駛人，於從事駕駛汽車之特定行
    為時，於行經行人穿越道之特定地點，不依規定讓行人優先
    通行，因而致人受傷或死亡之特殊行為要件予以加重處罰，
    已就上述刑法第276條，同法第284條各罪犯罪類型變更之個
    別犯罪行為予以加重，而成另一獨立之罪名，自屬刑法分則
    加重之性質（最高法院92年度第1次刑事庭會議決議、105年
    度台上字第1388號判決意旨可資參照)。
　㈡被告於發生本件車禍之時，並無考取普通小型車之駕駛執照
    ，係直至109年9月24日始行考得，除為被告所陳外，並有證
    號查詢汽車駕駛人資料1份可憑（審卷第47頁），是核被告
    所為，係犯道路交通管理處罰條例第86條第1項、刑法第284
    條之汽車駕駛人無照駕駛因而致過失傷害罪。又檢察官業當
    庭補充本件犯行尚有該當道路交通管理處罰條例第86條第1
    項之規定，故無庸再變更起訴法條。
  ㈢被告於肇事後，於犯罪未被發覺前，向處理車禍事宜且尚不
    知肇事者為何人之臺南市政府警察局歸仁分局交通分隊警員
    ，主動表示其即為肇事車輛之駕駛人，有臺南市政府警察局
    歸仁分局道路交通事故肇事人自首情形紀錄表1份可參（警
    卷第25頁），被告於犯罪未遭發覺之前，即主動承認肇事而
    受裁判，業合乎刑法第62條前段所指對於未發覺之罪自首而
    受裁判之要件，且其主動向警供陳肇事情節，助益犯罪事實
    之偵查釐清，堪認其之自首係出於內心悔悟，依刑法第62條
    前段規定減輕其刑，並先加後減之。
  ㈣審酌被告駕車行駛於道路時，本應注意道路交通安全規則之
    相關規定，以維護行車安全，竟仍疏於注意，肇生本件車禍
    並致告訴人因而受傷，使告訴人承受身體及心理上之苦痛，
    然念及被告犯後尚知坦承犯行，犯後態度並非惡劣，復考量
    告訴人所受第九至十胸椎狹窄併胸椎脊髓損傷、顱內蜘蛛網
    膜下出血之傷勢，非屬輕微之擦挫傷，且被告未對告訴人賠
    償而實質撫慰告訴人之傷痛，復兼衡被告自述其係大專畢業
    、無業而須扶養爺爺之智識程度及家庭經濟狀況等一切情狀
    ，量處如主文所示之刑，並諭知如易科罰金之折算標準。
據上論斷，依刑事訴訟法第299條第1項前段，道路交通管理處罰
條例第86條第1項，刑法第284條、第62條前段、第41條第1項前
段，刑法施行法第1條之1，判決如主文。
本案經檢察官廖羽羚到庭執行職務
中　　華　　民　　國　　110 　年　　5 　　月　　28　　日
                  刑事第七庭  法　官　陳威龍
以上正本證明與原本無異。
如不服本判決應於收受本判決後20日內向本院提出上訴書狀，並
應敘述具體理由。其未敘述上訴理由者，應於上訴期間屆滿後20
日內向本院補提理由書狀（均須按他造當事人之人數附繕本）「
切勿逕送上級法院」。 
　　　　　　　　　　　　　　　書記官  楊琄琄
中　　華　　民　　國　　110 　年　　5 　　月　　31　　日
附錄論罪科刑法條：
刑法第284條第1項：
因過失傷害人者，處1年以下有期徒刑、拘役或10萬元以下罰金
；致重傷者，處3年以下有期徒刑、拘役或30萬元以下罰金。
道路交通管理處罰條例第86條第1項：
汽車駕駛人，無駕駛執照駕車、酒醉駕車、吸食毒品或迷幻藥駕
車、行駛人行道或行經行人穿越道不依規定讓行人優先通行，因
而致人受傷或死亡，依法應負刑事責任者，加重其刑至二分之一
。

附表：
道路交通事故現場圖1份、道路交通事故調查報告表㈠㈡各1 份，
道路交通事故照片15張（警卷第15、17至19、35至49頁）
行車紀錄器錄影擷取畫面10張（警卷第29至33頁，109年度他字
第6151號偵卷第33頁）
行車紀錄器錄影檔案光碟1片（109年度他字第6151號偵卷第49頁
光碟片存放光碟片袋）
國立成功大學醫學院附設醫院中文診斷證明書及110年03月10日
成附醫外字第1100004427號函、臺南市立安南醫院診斷證明書各
1份（109年度他字第6151號偵卷第11、13、45、46頁）